臺灣高等法院刑事判決
109年度上易字第2089號
上  訴  人  臺灣基隆地方檢察署檢察官
被      告  吳灝翰



上列上訴人因被告詐欺等案件，不服臺灣基隆地方法院109年度
易字第230號，中華民國109年7月9日第一審判決（起訴案號：臺
灣基隆地方檢察署109年度偵字第1179、1422、1424、1827、188
8號），提起上訴，本院判決如下：
    主  文
上訴駁回。
    事實及理由
一、本案經本院審理結果，認第一審以被告甲○○就竊取告訴人乙
    ○○現金部分，認犯刑法第320條第1 項之竊盜罪，判處有期
    徒刑3月，如易科罰金，以新臺幣（下同）1,000 元折算1 
    日，認事用法及量刑均無不當，應予維持，並引用第一審判
    決書記載之事實、證據及理由（如附件）。
二、檢察官上訴意旨略以：本件被告雖確涉犯前開犯行，惟其犯
    後亳無悔意，雖曾與告訴人成立調解，惟其並未履行調解內
    容，顯係為向原審法院獲取較輕刑度而騙取告訴人成立調解
    ，致未能獲得告訴人之原諒，原審未能審酌上情，即逕對被
    告判處前開之刑，其量刑實屬過輕，請求撤銷原判決等詞。
三、經查：
  ㈠原審依調查證據之結果，認定被告甲○○基於竊盜之犯意，於1
    09年2月6 日上午11時許，在基隆市○○區○○○路000巷0號德昌
    雜貨店內，徒手竊取告訴人乙○○放置在櫃檯上之現金3萬7,0
    00元得手，並核被告係犯刑法第320條第1 項之竊盜罪，已
    於判決中詳敘其所憑之證據、理由及量刑依據，從形式上觀
    察，原審判決並無認定事實錯誤、量刑瑕疵或違背法令之情
    形。
  ㈡又按刑罰之量定，為事實審法院之職權，倘法院已審酌刑法
    第57條各款所列情狀，而所量定之刑並未逾越法定刑範圍，
    亦無顯然失當情形，自不得任意指為違法（最高法院92年度
    台上字第2116號判決意旨參照），是刑罰之量定，為求個案
    裁判之妥當性，法律賦予法院裁量之權，量刑輕重，屬為裁
    判之法院得依職權自由裁量之事項，苟其量刑已以行為人之
    責任為基礎，並斟酌刑法第57條各款所列情狀，在法定刑度
    內，酌量科刑，如無偏執一端，致明顯失出失入情形，上級
    審法院即不得單就量刑部分遽指為不當或違法，準此，原審
    於量刑時已審酌被告恣意竊取他人財物，其行為對於社會經
    濟秩序及他人財產安全之危害尚非輕微，應予一定程度之非
    難；兼衡其坦承犯行之犯後態度、前科素行、犯罪動機、目
    的、手段、被害財物價值；暨考量其於審理中與告訴人乙○○
    達成和解，並自述學歷為高中畢業，目前工作為紡織廠作業
    員，月薪約3 萬7,000 元，須扶養父母及1 名未成年子女，
    未婚，家庭經濟狀況勉持等一切情狀，量處有期徒刑3月，
    並諭知易科罰金之折算標準，核已合於刑法第57條各款所列
    量刑事由，並無明顯失當或不合比例原則之處，上訴意旨主
    張原審量刑過輕云云，自非可採。至檢察官上訴所指摘被告
    與告訴人已成立調解，被告卻未履行調解內容一節，惟渠等
    既成立調解並製作調解筆錄，該調解與訴訟上和解、確定判
    決有同一之效力，自得作為強制執行名義，對被告為強制執
    行之聲請，綜上，檢察官所提上訴，為無理由，應予駁回。
四、本件被告甲○○經合法傳喚，無正當理由而未到庭，爰不待
    其陳述而為一造辯論判決。　　
據上論結，應依刑事訴訟法第373 條、第368 條、第371條，判
決如主文。
本案經檢察官陳宜愔提起公訴，經檢察官邱耀德提起上訴，經檢
察官楊四猛到庭執行職務。
中　　華　　民　　國　　109 　年　　12　　月　　17　　日
　　　　　　      刑事第七庭  審判長法　官  孫惠琳
　　　　　　　　　　　　　　　　　  法　官  王惟琪
　　　　　　　　　　　　　　　　　  法　官  連雅婷
以上正本證明與原本無異。
不得上訴。
                                    書記官  潘文賢
中　　華　　民　　國　　109 　年　　12　　月　　17　　日

附件：
臺灣基隆地方法院刑事判決
                                      109年度易字第230號
公　訴　人　臺灣基隆地方檢察署檢察官
被　　　告　甲○○　
                    
                   
                   
上列被告因詐欺等案件，經檢察官提起公訴（109 年度偵字第11
79號、第1422號、第1424號、第1827號、第1888號），因被告於
準備程序中就被訴事實為有罪之陳述，經告以簡式審判之旨，並
聽取意見後，本院合議庭裁定由受命法官獨任進行簡式審判程序
，茲判決如下：
    主  文
甲○○犯如附表主文欄所示之罪，各處如附表主文欄所示之刑及
沒收之諭知。應執行有期徒刑壹年，如易科罰金，以新臺幣壹仟
元折算壹日。
    事  實
一、甲○○意圖為自己之不法所有，而分別為下列行為：
㈠、基於攜帶兇器竊盜之犯意，於民國108年12月22日晚間7時20
    分許，在基隆市○○區○○路0 號海洋大學前之機車停車場內，
    持客觀上足以對人之生命、身體、安全構成威脅，具有危險
    性之板手，竊取張俊傑所有車牌號碼000-000 號普通重型機
    車上之鋁合金腳踏板2 個、排氣管防燙蓋1 個、紅色鋁合金
    螺絲數個、紅色鋁合金機油尺1 個（共價值新臺幣【下同】
    1,500 元）得手。
㈡、基於竊盜之犯意，於109年2月6 日上午11時許，在基隆市○○
    區○○○路000巷0號德昌雜貨店內，徒手竊取乙○○放置在櫃檯
    上之現金3萬7,000元得手。
㈢、基於竊盜之犯意，於109年2月14日下午3 時56分許，在基隆
    市○○區○○路○○○○○○○○路○000○0號1 樓阿山台東池上便當店內
    ，徒手竊取林智凱放置在櫃檯上之50元及10元銅板數個（共
    1,700元）得手。
㈣、基於攜帶兇器竊盜之犯意，於109年2月15日下午3 時許，在
    基隆市○○區○○街000○0號，持客觀上足以對人之生命、身體
    、安全構成威脅具有危險性之板手，竊取張順利所有車牌號
    碼000-000 號普通重型機車之車牌1 面得手。
㈤、基於詐欺取財之犯意，於109年2月15日下午3時7分許，在基
    隆市○○區○○街000 號振興檳榔攤，持一般人視之即可輕易識
    別真偽、面額1,000 元之玩具紙鈔1 張（一面為空白、另一
    面印有1,000 元鈔票之形式，但於中華民國字樣下有「紙鈔
    便條紙」字樣），佯裝向陳家英購買售價100 元之檳榔，致
    陳家英陷於錯誤，誤以為甲○○確有消費付款之真意，而交付
    檳榔1 包（價值100 元），並回找現金900 元予甲○○。
二、案經張俊傑及乙○○訴由基隆市警察局第二分局報告臺灣基隆
    地方檢察署檢察官偵查起訴。
    理  由
壹、程序事項本案被告甲○○所犯係死刑、無期徒刑、最輕本刑為
    3 年以上有期徒刑以外之罪，其於準備程序中就被訴事實為
    有罪之陳述，經法官告知簡式審判程序之旨，並聽取公訴人
    、被告之意見後，經本院合議庭裁定由受命法官獨任進行簡
    式審判程序，且依刑事訴訟法第273 條之2 規定，簡式審判
    程序之證據調查，不受第159 條第1 項、第161 條之2 、第
    161 條之3 、第163 條之1 及第164 條至第170 條規定之限
    制。
貳、實體事項
一、上揭事實，業據被告於偵查中、審理時坦承不諱，並有如附
    表證據欄所示之證據（被告之自白除外）可憑，足見被告上
    揭自白與事實相符，堪以採信。本案事證明確，被告犯行洵
    堪認定，應依法論科。
二、論罪科刑：
㈠、按刑法第321 條第1 項第3 款之攜帶兇器竊盜罪，係以行為
    人攜帶兇器竊盜為其加重條件，此所謂兇器，其種類並無限
    制，凡客觀上足對人之生命、身體、安全構成威脅，具有危
    險性之兇器均屬之，且祇須行竊時攜帶此種具有危險性之兇
    器為已足，並不以攜帶之初有行兇之意圖為必要（最高法院
    79年台上字第5253號判例要旨參照）。是核被告事實欄㈠、
    ㈣所為，均係犯刑法第321 條第1 項第3 款之攜帶兇器竊盜
    罪；事實欄㈡、㈢所為，均係犯刑法第320 條第1 項之竊盜
    罪；事實欄㈤所為，係犯刑法第339 條第1 項之詐欺取財罪
    。被告上開犯行，犯意各別，行為互殊，應予分論併罰。
㈡、甲○○前因施用毒品案件，經本院以①105 年度訴字第 689號判
    決處有期徒刑8 月確定；②106 年度訴字第149 號判決處有
    期徒刑1 年確定；③106 年度基簡字第1113號判決處有期徒
    刑6 月確定。前揭①、②案經本院以106 年度聲字第1136號裁
    定定應執行有期徒刑1 年6 月確定，並與前揭③案接續執行
    ，於108 年2 月28日執行完畢，再接續執行另案判處之拘役
    40日，於108 年4 月9 日出監等情，有臺灣高等法院被告前
    案紀錄表在卷可查，是被告於有期徒刑執行完畢5 年以內故
    意再犯本案有期徒刑以上之罪，應均成立累犯。然而，考量
    其前案所涉施用毒品罪，與本案加重竊盜罪、竊盜罪、詐欺
    取財罪之犯罪類型截然不同，難據此認被告就本案犯行具有
    特別惡性或對刑罰反應力薄弱，參諸司法院釋字第775 號解
    釋意旨，被告雖構成刑法第47條第1 項之累犯要件，惟本院
    將此節納入被告之素行，於量刑時予以審酌即為已足，無須
    於本案依刑法第47條第1 項規定加重其刑，公訴意旨請求據
    此加重其刑，容有未洽。
㈢、爰審酌被告恣意竊取、詐取他人財物，其行為對於社會經濟
    秩序及他人財產安全之危害尚非輕微，應予一定程度之非難
    ；兼衡其坦承犯行之犯後態度、上開構成累犯之素行、犯罪
    動機、目的、手段、被害財物價值；暨考量其於審理中與告
    訴人乙○○、被害人張順利達成和解，有本院調解筆錄在卷可
    稽、並自述學歷為高中畢業，目前工作為紡織廠作業員，月
    薪約3 萬7,000 元，須扶養父母及1 名未成年子女，未婚，
    家庭經濟狀況勉持等一切情狀，分別量處如附表主文欄所示
    之刑，並均諭知易科罰金之折算標準，併定應執行之刑及諭
    知易科罰金之折算標準如主文所示。
三、沒收：
㈠、事實欄㈠部分，未扣案鋁合金腳踏板2 個、排氣管防燙蓋1 
    個、紅色鋁合金螺絲數個、紅色鋁合金機油尺1 個；事實欄
    ㈢部分，未扣案50元及10元銅板數個（共1,700 元）；事實
    欄㈤部分，未扣案檳榔1 包、現金900 元，均係被告之犯罪
    所得，為被告所有，亦未經合法發還被害人，自各應依刑法
    第38條之1 第1 項前段、第3 項之規定，於該罪項下宣告沒
    收，並於全部或一部不能沒收或不宜執行沒收時，追徵其價
    額。
㈡、被告事實欄㈡所竊得之現金3 萬7,000 元，為被告之犯罪所
    得，本應依法沒收、追徵，然考量被告已與告訴人乙○○和解
    ，已如前述，如被告確實依約履行調解筆錄所載內容，已足
    剝奪其犯罪利得，假若被告未能切實履行，告訴人亦得以調
    解筆錄為民事強制執行名義，對被告名下財產強制執行，仍
    可達到沒收制度剝奪被告犯罪所得之立法目的，故本案如再
    就被告此部分犯罪所得宣告沒收，將使被告承受過度之不利
    益，尚屬過苛，爰依刑法第38條之2 第2 項之規定，不予宣
    告沒收或追徵。另被告事實欄㈣所竊得之車牌1 面，雖係被
    告之犯罪所得，惟業經被害人張順利領回，有贓物認領保管
    單1 紙在卷可稽；事實欄㈤所扣案之玩具鈔票1 張，亦經被
    告交付予被害人陳家英，已非屬被告所有，故均不另宣告沒
    收或追徵，併予敘明。
㈢、至事實欄㈠、㈣部分，被告竊盜所持之板手1 支，雖據被告供
    承為其所有供本案犯罪所用之物，然並未扣案，考量板手於
    日常生活中極易取得、價值低廉，顯然不具刑法上重要性，
    為避免開啟助益甚微之沒收或追徵程序，過度耗費執行資源
    而無助於沒收目的之達成，本於刑法第38條之2 第2 項規定
    ，就前揭板手1 支不另行宣告沒收或追徵。
據上論斷，應依刑事訴訟法第273 條之1 第1 項、第284 條之 1
、第299 條第1 項前段，刑法第320 條第1 項、第321 條第1 項
第3 款、第339 條第1 項、第47條第1 項、第41條第1 項前段、
第8 項、第38條之1 第1 項前段、第3 項、第51條第5 款，刑法
施行法第1 條之1 第1 項，判決如主文。
本案經檢察官陳宜愔提起公訴，檢察官邱耀德到庭執行職務。
中　　華　　民　　國　 109　　年　　7 　　月　　 9　　日
                  刑事第二庭    法　官　施又傑
以上正本證明與原本無異。
如不服本判決應於收受送達後20日內向本院提出上訴書狀，並應
敘述具體理由；其未敘述上訴理由者，應於上訴期間屆滿後20日
內向本院補提理由書（均須按他造當事人之人數附繕）「切勿逕
送上級法院」。
中　　華　　民　　國　 109　　年　　7 　　月　　 9　　日
                                書記官　王一芳
附錄本案論罪科刑法條全文：
中華民國刑法第320條
意圖為自己或第三人不法之所有，而竊取他人之動產者，為竊盜
罪，處 5 年以下有期徒刑、拘役或 50 萬元以下罰金。
意圖為自己或第三人不法之利益，而竊佔他人之不動產者，依前
項之規定處斷。
前二項之未遂犯罰之。
中華民國刑法第321條
犯前條第 1 項、第 2 項之罪而有下列情形之一者，處 6 月以
上 5 年以下有期徒刑，得併科 50 萬元以下罰金：
一、侵入住宅或有人居住之建築物、船艦或隱匿其內而犯之。
二、毀越門窗、牆垣或其他安全設備而犯之。
三、攜帶兇器而犯之。
四、結夥三人以上而犯之。
五、乘火災、水災或其他災害之際而犯之。
六、在車站、港埠、航空站或其他供水、陸、空公眾運輸之舟、
    車、航空機內而犯之。
前項之未遂犯罰之。
中華民國刑法第339條
（普通詐欺罪）
意圖為自己或第三人不法之所有，以詐術使人將本人或第三人之
物交付者，處 5 年以下有期徒刑、拘役或科或併科 50 萬元以
下罰金。
以前項方法得財產上不法之利益或使第三人得之者，亦同。
前二項之未遂犯罰之。

附表：
編號  犯罪事實         證      據        主      文  １ 事實欄㈠ 1.被告於偵查中及本院準備程序、審理時之自白（偵1424號卷第9至11頁、第131至132頁；本院卷第112頁、第118頁） 2.證人即告訴人張俊傑於警詢時之指訴（偵1424號卷第13至17頁） 3.證人吳承陽於警詢時之證述（偵1424號卷第19至23頁） 4.車輛詳細資料報表1份（偵1424號卷第33頁） 5.現場照片8 張（偵1424號卷第43至49頁） 6.監視器翻拍照片14張（偵1424號卷第51至63頁） 甲○○犯攜帶兇器竊盜罪，累犯，處有期徒刑陸月，如易科罰金，以新臺幣壹仟元折算壹日。未扣案犯罪所得鋁合金腳踏板貳個、排氣管防燙蓋壹個、紅色鋁合金螺絲數個、紅色鋁合金機油尺壹個均沒收之，於全部或一部不能沒收或不宜執行沒收時，追徵其價額。  ２ 事實欄㈡ 1.被告於偵查中及本院準備程序、審理時之自白（偵1827號卷第9至11頁、第114頁；本院卷第112頁、第118頁） 2.證人即告訴人乙○○於警詢時之指訴（偵1827卷第17至19頁、第23至25頁） 3.監視器翻拍照片10張（偵1827號卷第31至35頁、第45至49頁） 4.現場照片3 張（偵1827號卷第35至37頁） 甲○○犯竊盜罪，累犯，處有期徒刑參月，如易科罰金，以新臺幣壹仟元折算壹日。  ３ 事實欄㈢ 1.被告於偵查中及本院準備程序、審理時之自白（偵1888號卷第10頁、第99至100 頁；本院卷第112頁、第118頁） 2.證人即被害人林智凱於警詢時之指訴（偵1888號卷第13至17頁） 3.監視器翻拍照片9 張（偵1888號卷第27至35頁） 4.現場照片3 張（偵1888號卷第25頁、第35頁） 甲○○犯竊盜罪，累犯，處有期徒刑貳月，如易科罰金，以新臺幣壹仟元折算壹日。未扣案犯罪所得新臺幣伍拾元及拾元銅板數個（共壹仟柒佰元）沒收之，於全部或一部不能沒收或不宜執行沒收時，追徵其價額。  ４ 事實欄㈣ 1.被告於偵查中及本院準備程序、審理時之自白（偵1179號卷第14至15頁、第82頁；本院卷第112頁、第118頁） 2.證人即被害人張順利於警詢時之指訴（偵1179號卷第21至23頁） 3.失車─案件基本資料詳細畫面報表2 份（偵1179號卷第35至37頁） 4.車輛詳細資料報表2份（偵1179號卷第43至45頁） 5.現場照片6 張（偵1179號卷第47至51頁） 6.贓物認領保管單1 紙（偵1179號卷第33頁） 甲○○犯攜帶兇器竊盜罪，累犯，處有期徒刑陸月，如易科罰金，以新臺幣壹仟元折算壹日。  ５ 事實欄㈤ 1.被告於偵查中及本院準備程序、審理時之自白（偵1422號卷第9至10頁、第99至100頁；本院卷第112頁、第118頁） 2.證人即被害人陳家英於警詢時之指訴（偵1422號卷第11至12頁） 3.監視器翻拍照片8 張（偵1422號卷第23至29頁） 4.現場及扣案物照片共5 張（偵1422號卷第21頁、第31頁） 5.扣案面額1,000元之玩具鈔票1張 甲○○犯詐欺取財罪，累犯，處有期徒刑貳月，如易科罰金，以新臺幣壹仟元折算壹日。未扣案犯罪所得檳榔壹包、現金新臺幣玖佰元沒收之，於全部或一部不能沒收或不宜執行沒收時，追徵其價額。